臺灣高等法院刑事判決
110年度上易字第718號
上  訴  人  臺灣桃園地方檢察署檢察官
被      告  施舜幀



上列上訴人因被告侵占案件，不服臺灣桃園地方法院109年度易
字第1119號，中華民國110年1月25日第一審判決（起訴案號：臺
灣桃園地方檢察署109年度調偵字第1652號），提起上訴，本院
判決如下：
    主  文
原判決撤銷。
甲○○犯侵占遺失物罪，處罰金新臺幣壹萬元，如易服勞役，以新
臺幣壹仟元折算壹日。未扣案SIM卡貳張沒收，於全部或一部不
能沒收或不宜執行沒收時，追徵其價額。
    事  實
甲○○於民國109年4月29日14時多，在○○市○○區○○路、○○○路口之
「I DO汽車旅館」附近，拾獲乙○○遺失之華為廠牌Y9 PRIME型號
手機1支(內有SIM卡2張)，竟意圖為自己不法之所有，基於侵占
遺失物之犯意，將之侵占入己。嗣乙○○報警處理，經警方聯絡甲
○○，甲○○乃於翌（30）日13時許，將已毀損致不堪使用之上開手
機(內無SIM卡)交給警方返還乙○○。
    理  由
一、證據能力
　㈠本案作為認定事實所引用被告以外之人於審判外之供述證據
    ，均未經當事人於言詞辯論終結前聲明異議，本院審酌各該
    證據資料製作時之情況，亦無違法不當及證明力明顯過低之
    瑕疵，依刑事訴訟法第159條之5規定，認均有證據能力。
　㈡本案後述所引用之其餘非供述證據，因與本案間有證據關連
    性，且查無事證足認有違背法定程序或經偽造、變造所取得
    之情事，本院審酌上開證據資料製作時之情況，尚無違法不
    當之瑕疵，依刑事訴訟法第158條之4規定反面解釋，亦認均
    有證據能力。 　
二、被告甲○○否認有何侵占遺失物之犯行，辯稱：我於109年4月
    29日14時多在○○市撿到手機，因為我對○○市的路況不熟，所
    以我不知道那是哪一條路，我當時是在馬路外線偏內側的地
    方撿到手機，手機掉在路上，手機的玻璃破碎、殘破不堪，
    我沒有動SIM卡，也不知道裡面有沒有SIM卡，我當時開車路
    過，看到有人掉手機，想說撿起來還給失主，如果有人撥打
    或是回撥的話，我可以協助失主撿回手機；當時我還有其他
    行程，所以先處理我自己的公事，隔天再送去○○市的警察局
    ，我當天是去○○市的○○公司面試，再去○○區的麵包店，在○○
    市往○○區的路上撿到手機，之後再去○○區的客戶藍天電腦，
    然後回○○區的公司；當天撿到手機後，沒有人打電話給我，
    後來於17時30分許，在○○區往○○區的路上，有人攔我的車子
    ，對方問我有沒有撿到手機，我說沒有撿到，因為我在○○市
    撿到手機，到了○○區，有人說我撿到手機，是在跟蹤我；當
    天22時多，警察打電話給我，問我有沒有撿到手機，我說有
    ，隔天我就把手機拿去○○市的警察局等語。經查：
　㈠不爭執事實
　　被告於109年4月29日14時多，在○○市某處拾獲告訴人乙○○遺
    失之上開手機1支，嗣經警方聯絡被告，被告乃於翌（30）
    日13時許，將已毀損致不堪使用之上開手機(內無SIM卡)交
    給警方返還告訴人等情，業據被告於本院審理中坦承不諱(
    本院卷第40至42、90至92頁)，核與證人即告訴人於警詢及
    偵查中之證述相符(偵卷第17至19、53至55頁)，並有告訴人
    手機照片存卷可考(偵卷第27至28頁)，此部分事實堪以認定
    。
　㈡本件爭點為，被告拾獲上開手機時，手機功能係良好或毀損
    致不堪使用，暨被告有無將上開手機侵占入己之犯意。
　⒈證人即告訴人於警詢及偵查中證稱：於109年4月29日14時30
    分許，我的手機掉落在「I DO汽車旅館」的出入口處，我原
    本把手機放在車頂上，忘了拿就掉下來，且手機的定位在「
    I DO汽車旅館」的出入口處約有4、5分鐘，我也有經過該處
    ，所以我認為手機是在那裏掉的，後來我的手機定位一直在
    跑，我確定手機被撿走了，我於15時許以另外一支私人手機
    打電話到我遺失的工作用手機，對方有接電話但沒有回應，
    後來一直不接電話，又直接掛我電話，我就請朋友幫忙跟著
    定位的方向去找，我朋友表示在○○區跟著定位訊號把對方攔
    下，但對方否認有撿到手機，我朋友有將對方車號記錄下來
    ，後來我就去警局報案，警方打電話給該車號的車主時，對
    方才向警方表示有撿到手機等語(偵卷第17至19、53至55頁)
    。
　⒉告訴人於109年4月29日15時2分許，多次以另一支手機撥打上
    開遺失手機，上開遺失手機有接通但無回應，之後通話中斷
    並掛斷電話一情，有手機通話紀錄存卷可佐(偵卷第25頁)，
    核與證人即告訴人前開證述相符，足認上開遺失手機於109
    年4月29日15時2分許，其內仍有SIM卡，可接聽電話，功能
    尚稱良好。
  ⒊被告所述於109年4月29日17時30分許，自○○區往○○區的路上
    ，到了○○區，遭人攔車詢問有無撿到手機一情，與告訴人所
    述其朋友於當天下午在○○區攔下撿到手機的車主一節，就攔
    下地點究為○○區或○○區乙節，所述固有出入，惟就被告於○○
    區往○○區的路上遭人攔下乙情，所述則互核一致，且被告既
    已自承係自○○區往○○區的路上遭人攔下，不論攔下地點究為
    ○○區或○○區，仍堪認被告確於109年4月29日17時30分許，在
    ○○區或○○區遭告訴人之朋友攔下詢問有無拾獲手機，而告訴
    人之朋友當時既係透過上開遺失手機之定位功能追蹤到被告
    之位置，足見上開遺失手機於109年4月29日17時30分許之功
    能尚稱良好。
　⒋被告自承係於109年4月29日14時多拾獲上開手機一情，且於
    偵查中自承係於○○市○○區○○路與○○○路口附近撿到上開手機
    等語(偵卷第39頁)，核與位於○○市○○區○○路000號「I DO汽
    車旅館」之位置相近，復由告訴人所述上開手機於109年4月
    29日14時30分許，掉落在「I DO汽車旅館」的出入口處一情
    觀之，可認告訴人於109年4月29日14時30分許在「I DO汽車
    旅館」附近遺失上開手機後，被告旋於同日14時多在該處附
    近拾獲上開手機，而上開手機於同日15時許仍可通話，於同
    日17時30分許亦可使用定位追蹤功能，可認被告於同日14時
    多拾獲上開手機時，上開手機功能應屬良好，其內仍有SIM
    卡，並未毀損致不堪使用。至被告雖辯稱其對○○市的路況不
    熟，不知道那是在哪一條路撿到手機等語，核與其於偵查中
    所述不符；參以被告於本院審理中供稱其撿到手機的地點是
    三線道，路比較寬，其隔天還要到○○市處理公事等語(本院
    卷第40、91頁)，暨被告於原審審理中供稱其從國道一號下
    交流道到○○後，往○○市區的方向會經過○○派出所，其準備隔
    天送到○○派出所等語(原審卷第38頁)，足見被告對於撿到手
    機地點之路況記憶清晰，且其因工作需求經常在○○市出沒，
    對於高速公路至○○市之路線及○○市之路況當屬熟稔，可徵其
    於偵查中所述係於○○市○○區○○路與○○○路口附近撿到上開手
    機一情，應屬可採，其嗣後改稱不知道那是在哪一條路撿到
    手機等語，即難採信。
　⒌被告於109年4月29日14時多拾獲上開手機後，至翌（30）日1
    3時許，始將上開手機交給警方，堪認告訴人於109年4月29
    日15時2分許撥打電話至上開手機時，被告有接聽電話但不
    回應，其後並掛斷電話。倘如被告所述撿到手機係為將手機
    返還失主，若有人撥打電話，可協助失主撿回手機等情，被
    告自當於告訴人撥打電話至上開手機時，詢問告訴人是否為
    失主，並與告訴人聯絡返還手機事宜，惟被告卻僅接聽電話
    卻不回應，旋即掛斷電話，顯見被告毫無與失主聯絡返還手
    機之意，反有將上開手機侵占入己之意。
　⒍被告於109年4月29日14時多即拾獲上開手機，至同日22時多
    經警方通知後，始表示拾獲上開手機，並於翌（30）日13時
    許，將上開手機交給警方。衡情一般人拾獲遺失物時，應交
    付警察機關，由警察機關處理遺失物協尋事宜，被告為智識
    能力正常之成年人，對此當知之甚稔，倘如被告所述撿到手
    機係為將手機返還失主，自當於109年4月29日拾獲手機當天
    將手機交付警方，斷無將上開手機留置在自己處所之理，惟
    被告自拾獲手機至經警方通知之期間長達8小時，且接獲警
    方通知時已屬夜間，顯見被告拾獲手機當天毫無將手機交付
    警方之意，益見其有侵占上開手機之意。至被告雖辯稱當時
    還有其他行程，隔天再送去○○市的警察局等語，然其於本院
    審理中陳稱：我當天是去○○○○公司面試，面試完去○○區的麵
    包店買東西給客戶，是在○○市往○○區的路上撿到手機，之後
    去○○區找客戶藍天電腦，我沒有跟客戶約幾點，因為客戶當
    天下午到18、19時許都在，所以我於18、19時許前到都可以
    ，我到客戶那邊時約是15、16時許，待了快1小時離開，約1
    7時多回○○區的公司，18時打下班卡，再去接小孩等語(本院
    卷第40至41頁)，倘如被告所述拾獲手機時，係打算前往○○
    區買麵包後再到○○區的客戶處所，以客戶當天18、19時許前
    都在的情況下，被告於當天14時多拾獲手機當下，並無急迫
    前往客戶處所之必要；參以「I DO汽車旅館」距離最近的○○
    市政府警察局○○分局○○派出所僅需車程8、9分鐘乙情，有GO
    OGLE地圖在卷可考(本院卷第81頁)，則被告於當天14時多拾
    獲手機後至18、19時許間尚有4、5小時之久，顯有餘裕於拾
    獲手機當下，開車前往○○派出所將手機交付警方，惟被告卻
    不就近將手機交付○○派出所，反開車前往距離手機地點較遠
    的○○區、○○區、○○區，足見被告確無將手機交付警方之意；
    況被告自承準備隔天將手機送到○○派出所乙情，可見其知悉
    ○○派出所距離拾獲手機地點較近，惟被告竟未於拾獲手機當
    日馬上前往距離較近的○○派出所，反倒打算隔日開車行經高
    速公路前往○○市，再將手機送到○○派出所，如此迂迴耗時、
    大費周章之方式，顯有悖於常情，是被告所辯隔天再送去○○
    市的警察局等語，應係脫免卸責之詞，要難採信。
　⒎依被告所述，其是在馬路外線偏內側的地方撿到手機，馬路
    是三線道，路比較寬，手機掉在路上，手機的玻璃破碎、殘
    破不堪，倘被告所述為真，則其撿到手機時，從手機外觀即
    可明確看出已毀損致不堪使用，如何能如被告所述，若有人
    撥打電話，可協助失主撿回手機，且被告有何將已毀損致不
    堪使用之手機返還失主之必要；況手機掉落地點係三線道之
    寬敞道路，車流量大，被告又有何甘冒生命危險以撿拾毀損
    致不堪使用之手機，甚至將此等手機予以保留在自己處所之
    必要，凡此種種均不合於常情，益徵被告所述其拾獲手機時
    ，手機已毀損致不堪使用等語，應屬虛偽。
　㈢綜上，被告上開辯解，均屬事後卸責之詞，不足採信。本件
    事證明確，被告犯行堪以認定，應依法論科。　　　　　　
三、核被告所為，係犯刑法第337條之侵占遺失物罪。被告侵占
    手機後毀損手機之行為，屬侵占行為之延續，並未產生新的
    法益侵害，屬不罰之後行為，應僅就侵占行為予以評價而論
    以一罪。
四、原審就被告本件犯行，未就卷內全部證據資料詳予勾稽，遽
    為被告無罪之諭知，尚有未洽。檢察官上訴意旨，指摘原審
    未予詳查，逕為有利被告之認定，為有理由，應由本院將原
    判決撤銷。　　　　
五、爰審酌被告明知所拾得之手機係他人遺失之物品，竟不思發
    揮公德心將遺失物送請有關單位招領，反為圖個人私利，將
    之侵占入己，甚至將手機毀損致不堪使用，欠缺尊重他人財
    產權之觀念，且被告始終否認犯行，飾詞狡辯，復未賠償告
    訴人所受損害，犯後態度惡劣，暨其曾因侵占案件經緩起訴
    處分確定之素行(本院卷第23頁)、大學畢業之智識程度、從
    事電子產品工作、有1名未成年人須扶養(本院卷第90頁)等
    一切情狀，量處如主文第2項所示之刑，並諭知易服勞役之
    折算標準。
六、被告所侵占之手機1支(內有SIM卡2張)為其犯罪所得，其中
    手機1支業已返還告訴人，爰依刑法第38條之1第5項規定不
    予宣告沒收。至未扣案之SIM卡2張，應依刑法第38條之1第1
    項前段、第3項規定宣告沒收，於全部或一部不能沒收或不
    宜執行沒收時，追徵其價額。
據上論斷，應依刑事訴訟法第369條第1項前段、第364條、第299
條第1項前段，判決如主文。
本案經檢察官黃騰耀到庭執行職務。
中　　華　　民　　國　　110 　年　　7 　　月　　20　　日
                  刑事第二十五庭審判長法  官 邱滋杉
                                      法  官 陳彥年
                                      法  官 文家倩
以上正本證明與原本無異。
被告或得為被告利益上訴之人如不服本判決，應於收受送達後20
日內向本院提出上訴書狀，其未敘述上訴之理由者並得於提起上
訴後20日內向本院補提理由書（均須按他造當事人之人數附繕本
）「切勿逕送上級法院」。
                                      書記官 桑子樑
中　　華　　民　　國　　110 　年　　7 　　月　　20　　日
附錄：本案論罪科刑法條全文
中華民國刑法第337條
意圖為自己或第三人不法之所有，而侵占遺失物、漂流物或其他
離本人所持有之物者，處1萬5千元以下罰金。